臺灣雲林地方法院刑事判決　　　　　　　 94年度訴字第615號
公　訴　人　臺灣雲林地方法院檢察署檢察官
被　　　告　丁○○
指定辯護人　劉清彬律師
上列被告因毒品危害防制條例案件，經檢察官提起公訴（94年度
偵續字第22號），本院判決如下：
    主  文
丁○○無罪。
    理  由
壹、公訴要旨：
  一起訴事實：
    被告丁○○基於販賣第一級毒品海洛因之概括犯意，連續於
    民國93年12月間某日起至94年1 月16日下午5 時30分許，各
    在雲林縣口湖鄉○○村○○○道路上，將海洛因重約0.27公
    克售與甲○○3 次。嗣於94年1 月16日下午5 時30分許，甲○○經警在上開地點查獲持有海洛因0.27公克，並於翌日上
    午8 時50分許，在同鄉○○村○○○路上某處查獲被告持有
    海洛因8 小包（毛重共2.17公克）及門號0000000000號行動
    電話1 支，而循線查獲上情。
  二起訴法條：
    毒品危害防制條例第4條第1項之販賣第一級毒品罪。
  三起訴證據：
    (一)證人甲○○於警詢中之證述（警卷第6頁）。
    (二)證人劉又嘉於偵查中之證述（偵續22號卷第23頁）。
    (三)證人高崇智於偵查中之證述（偵續22號卷第17頁）。
    (四)遠傳電信股份有限公司函文（偵續22號卷第11、12頁）。
    (五)0000000000號行動電話之雙向通聯紀錄（外放1本）。
    (六)指認相片4張（警卷第10頁）。
    (七)扣案手機1支。
    (八)證人戊○○94年3 月24日偵訊筆錄（偵字888 號卷第29至
      31 頁）。
    (九)被告於偵查中之供述（偵字888 號卷第31頁）。
貳、本院之判斷：
  一程序方面：
    (一)證人甲○○於警詢中之證述依刑事訴訟法第159 條第1 項
      之規定，屬於傳聞證據，無證據能力。
    (二)證人劉又嘉及證人高崇智於偵查中之證述有經過法定證人
      調查程序，有經過具結，有證據能力。
    (三)證人甲○○於94年6 月10日偵查中之證述，未經具結，依
      刑事訴訟法第158條之3規定，無證據能力。
  二實體方面：
    (一)按犯罪事實應依證據認定之，無證據不得認定犯罪事實。
      又不能證明被告犯罪者，應諭知無罪之判決，刑事訴訟法
      第154 條第2 項、第301 條第1 項分別定有明文。次按認
      定不利於被告之事實，須依積極證據，苟積極證據不足為
      不利於被告事實之認定時，即應為有利於被告之認定。再
      事實之認定應憑證據，如未能發現相當證據，或證據不足
      以證明，自不能以推測或擬制之方法，以為裁判基礎；另
      認定犯罪事實所憑之證據，雖不以直接證據為限，間接證
      據亦包括在內，然無論直接或間接證據，其為訴訟上之證
      明，須於通常一般之人均不致於有所懷疑，而得確信其為
      真實之程度者，始得據之為有罪之認定，倘其證明尚未達
      到此一程度，而有合理性懷疑之存在時，即無從為有罪之
      認定（最高法院30年上字第816 號、30年上字第1831號、
      40年臺上字第86號及76年臺上字第4986號判例參照）。又
      刑事訴訟法第161 條已於91年2月8 日修正公布，其第1項
      規定：檢察官就被告犯罪事實，應負舉證責任，並指出證
      明之方法。因此，檢察官對於起訴之犯罪事實，應負提出
      證據及說服之實質舉證責任。倘其所提出之證據，不足為
      被告有罪之積極證明，或其指出證明之方法，無從說服法
      院以形成被告有罪之心證，基於無罪推定之原則，自應為
      被告無罪判決之諭知（最高法院92年臺上字第128 號判例
      參照）。
    (二)次按施用毒品者，其所稱向某人購買之供述，須補強證據
      以擔保其供述之真實性。良以施用毒品者其供述之憑信性
      本不及於一般人，況施用毒品者其供出來源，因而破獲者
      ，法律復規定得減輕其刑，其有為偵查機關誘導、或為邀
      輕典而為不實之陳述之可能，其供述之真實性自有合理之
      懷疑。是本院一貫之見解，認施用毒品者關於其向某人購
      買毒品之供述，必須補強證據佐證，以擔保其供述之真實
      性，俾貫徹刑事訴訟無罪推定及嚴格證明之基本原則。而
      茲所謂補強證據，指其他有關證明施用毒品者之關於毒品
      交易之供述真實性之相關證據而言，必須與施用毒品者關
      於毒品交易之供述，具有相當程度之關連性，而足使一般
      人對施用毒品者關於毒品交易之供述，並無合理之懷疑存
      在，而得確信其為真實，始足當之（最高法院92年臺上字
      第2033號判決參照）。從而，因施用毒品者關於其向某人
      購買毒品之供述常有瑕疵，且證明力較為薄弱，倘有其他
      證據可補正其供述上之瑕疵，或與該供述相印證，即足補
      強該供述之證明力，當可使法院得以獲得認定被告有罪之
      較強力心證。
    (三)訊據被告丁○○堅決否認有何販賣毒品海洛因給證人甲○○之事實，辯稱：並不認識甲○○，0000000000號行動電
      話及扣案手機均非伊所有，因為所穿衣服是戊○○的，而
      該行動電話就是在衣服內查扣的等語。其指定辯護人則為
      被告辯稱：證人甲○○於偵查中明確指認伊買毒品之對象
      並非本件被告，在警詢時指認被告，是因當時警員是拿照
      片給伊看，伊有老花眼就指下去，又扣案之0000000000號
      行動電話雖係於被告所穿外套內查獲，然該外套並非被告
      所有，而係證人戊○○所有，且證人戊○○亦證述該外套
      有很多人穿過，是不能僅憑上開行動電話在被告所穿外套
      內查獲，即認該電話係被告所有等語。
    (四)經查：
      1.0000000000號行動電話是否係被告所有？被告曾否使用
        過該電話？
        (1)0000000000號行動電話號碼之申請人並非被告，而係
          證人高崇智（啟用日為93年12月30日）一節，有遠傳
          電信股份有限公司函及所附之用戶資料在卷可參；雖
          證人高崇智於偵查中證述「去年（指93年）3 月間放
          在我家門前的車子被偷走，當時車內有身分證彩色影
          本、駕照、行照，...... ，不認識丁○○，.... ，
          這個手機可能是被歹徒冒用我的名義申請的」等情，
          然該行動電話號碼究係由何人申請、何人使用，仍有
          未明，尚無從遽認該行動電話號碼即由被告所使用。
        (2)證人戊○○於本院94年11月9 日審理時證述「（問：
          被告在93年年底到94年1 月，你是否知道大約住在何
          處？）都住我家。（問：被告有無向你借過外套等東
          西？）有吧。（問：你印象中有幾次？）因為有的人
          會借，我就會借給他。（問：你借外套給丁○○會不
          會檢查口袋有何東西？）不會。（問：你是否知道被
          告在94年1 月17日早上8 點50分，警察查獲身上有海
          洛因8 小包，毛重2.1 公克？）不知道。（問：他說
          當時查獲時身上穿的外套是你借他的？）對，那件外
          套是我的，我放在客廳，有很多人穿過。（問：你外
          套口袋裡面有什麼東西？）不知道。..... （問：是
          否記得被告被抓那天，他身上穿你夾克，在他還沒有
          穿之前，夾克放在何處？）不知道。（問：他要穿是
          否有告訴你？）沒有，放著也不知道是何人穿去，因
          為有很多人穿，我忘記了。.. .. ，（你的朋友穿過
          這件衣服的有無跟你提過他東西放在口袋不見了？）
          沒有。（問：有無人跟你提過他有東西放在口袋裡面
          請你幫他拿出來？）沒有」等語，與被告上開所辯所
          穿衣服是戊○○的之情，互核相符。則該外套既非被
          告所有，又曾有不特定之多數人均穿著過，是不排除
          該行動電話係曾穿過該外套之人所遺留之可能，從而
          ，仍不能僅憑該電話係自被告身上所穿外套內查獲，
          即認該行動電話係被告所有，或由被告使用。
        (3)由0000000000號行動電話之通聯紀錄中發現，000000
          0000號及0000000000號行動電話於94年1 月16日前後
          ，與0000000000號行動電話間均有密集之通話，然經
          本院於94年11月9 日審理時詰問0000000000號及0000
          000000號行動電話之申請人己○○及丙○○後，證人
          己○○證稱「並未曾以0000000000號行動電話撥打給
          0000000000號行動電話」一語，證人丙○○則證稱「
          並不認識被告」一語，則由此仍無從證明0000000000
          號行動電話係被告所使用。
        (4)綜上所述，並無證據證明0000000000號行動電話係被
          告所有，亦無證據證明被告確有使用過該電話。
      2.被告與甲○○是否相識？被告是否有販賣第一級毒品海
        洛因給甲○○？
        (1)證人甲○○先於94年3 月10日偵查中證述「曾跟1個
          「阿偉」買毒品，都用公共電話跟他買海洛因，接電
          話的人都說他叫「阿偉」，總共跟他買3 次，每次都
          買500 元，都是在水林鄉○○村○○○道路上，都是
          騎機車來跟他接洽，他都是自己1 個人開車，感覺上
          約是30歲以內的人，他的長相我3 次都有瞥見，並非
          庭上這個人（指被告），一開始在北港分局好收派出
          所，是警員拿2 張照片給我看，我有老花眼看不清楚
          ，我只是認為體型有點像，不是很清楚，我買毒品的
          那個人兩眼視力正常」等語，已明確證述並未曾向被
          告買過毒品海洛因。
        (2)證人甲○○再於本院94年11月25日審理時證稱「（問
          ：你有無在吸毒？）有。（問：吸食什麼？）海洛因
          。（問：向何人買？）忘記了。（問：你在94年1 月
          16日警訊筆錄，你說你跟一個綽號阿偉的男生買的？
          ）是的。（問：你向這個人買幾次？）2 、3 次。（
          問：你如何向他買？）打手機。（問：約在何處拿毒
          品？）雲林縣梧那裡。（問：你當時是否打阿偉的
          手機門號0000000000號？）手機幾號忘記了，因為時
          間那麼久了。（問：當初你跟警察說的號碼是否正確
          ？）對，當時還記得，現在忘記了。..... （問：你
          說打阿偉的手機，你是用你自己手機打得？）不是，
          用公用電話。（問：你自己的手機號碼？）我沒有手
          機。（問：0000000000是否是你的手機？）對，後來
          才申請的。（問：何時申請的？）忘記了。（問：94
          年1 月16日警察作筆錄時，有拿4 張照片給你看，讓
          你指認何人是阿偉？）相片是分局自己貼給我認的。
          （問：你是否說相片2 號的人就是阿偉？）沒有。我
          沒有這樣說。（問：後面有警察貼的相片，要你指認
          ，你那次是跟警察說是2 號？）沒有，不是。（問：
          你的意思是你指認的阿偉為何？）沒有在那些照片裡
          面。（問：為何你向警察指認？）因為我老花眼，用
          手比的，沒有很標準。（問：你沒有跟警察說你有老
          花眼？）有，我有說。（問：你和阿偉如何認識？）
          壹個朋友拿壹個號碼給我，我都打這個電話。（問：
          你的意思是說一個朋友，拿阿偉的號碼給你，介紹你
          向阿偉買毒品？）對。... （問：你打給阿偉約好時
          間、地點，都是阿偉自己拿毒品給你？）沒有。我在
          那裡等。（問：何人來？）看到人來，我就錢給他。
          （問：你有無跟那個人說話？）沒有。（問：你看到
          的那個人是否就是警察給你看相片的2 號？）不是。
          ... （問：你每次打電話是否都是阿偉接的？）不一
          定。（問：每次跟你見面拿毒品給你的人長什麼樣子
          ？）五官端正。（問：大約幾歲？）約30歲。（問：
          30歲的男生？）對，男的。... （問：你跟警察指認
          的2 號，是何人？）他拿相片貼一貼要我指認，我就
          亂指。.... （問 ：賣你毒品的人，他眼睛有無正常
          ？）正常。... （問：你是否看過在庭被告？）不曾
          。（問：你看看被告他眼睛是否正常？）不正常，他
          左眼看人視線沒有很好」等語，仍明確證述確未曾向
          被告買過毒品海洛因，所稱購買毒品之對象「阿偉」
          並非被告。
        (3)證人即製作證人甲○○警詢筆錄之員警劉又嘉於偵查
          中證稱確係提供4 張（內含被告）照片供證人甲○○
          指認，究係向何人購買毒品海洛因之情，雖與證人朱
          福氣上開證述僅有2 張照片指認之內容不符，然此僅
          係指認過程有無瑕疵之問題，既然證人甲○○之警詢
          筆錄無證據能力，不得作為證據使用，已如前所述，
          則應回歸證人甲○○於偵查及本院審理時之證述內容
          ，以判定證人甲○○是否有向被告購買毒品。
        (4)證人甲○○於本院審理中另證述「（問：你去嘉義看
          守所時，進入時，是否有1 支手機，看守所的人將它
          留下來？）對。那是我哥哥的電話。（問：你剛剛說
          0000000000這支是你後來申請的？）對。用易付卡申
          請的。（問：你有無用這支電話打給阿偉的門號0000
          000000號？）沒有。（問：你沒有打門號0000000000
          號？）（問：你沒有打，為何有通聯？）我電話曾被
          別人拿去打。（問：何人拿去打？）我家對面的阿弟
          。（問：為何有打阿偉的0000000000號？）因為他也
          有在吸毒。（問：你說這個對面的阿弟，也是吸食海
          洛因？）對。（問：你介紹他和阿偉認識？）我拿電
          話號碼給他，要他自己打。... （問：那個阿弟如何
          向阿偉買海洛因，你是否知道？）我不知道。（問：
          他為何不用自己電話打？）他沒有電話，都跟我借手
          機，因為我是易付卡的，我借他打。（問：你為何不
          用自己的手機打，要用公共電話？）用公共電話打可
          以說比較久。（問：你的意思是你自己不捨得用手機
          打？）對。（問：你借阿弟就捨得？）我自己用易付
          卡打，說的比較久」等語，雖有不合理之處，而啟人
          疑竇，令人對其證述內容之真實性產生懷疑，然縱認
          證人甲○○所證述未曾向被告購買毒品海洛因之情為
          不可採，惟依前開判決所示，施用毒品者關於來源供
          述之證明力較為薄弱等情，仍不能遽認其曾向被告購
          買毒品海洛因。
        (5)綜上所述，雖由證人甲○○上開證述內容可知，證人
          甲○○曾向持用0000000000號行動電話之男子買過毒
          品海洛因，然該行動電話既無法證明係被告所有或由
          被告使用，自難以遽認證人甲○○撥打0000000000號
          行動電話購買海洛因時，係向被告購買。
    (五)綜上所述，本件依公訴人提出之證據，尚不足以認定被告
      確有販賣第一級毒品海洛因與證人甲○○之行為。是被告
      與辯護人所為無罪之答辯，應可採信。揆諸首揭法條及判
      例意旨，自應為被告無罪之諭知。
參、至公訴意旨另略以：被告丁○○承前販賣第一級毒品海洛因
    之概括犯意，連續於94年1 月10日至16日之期間，當乙○○
    以號碼為00-0000000之家中電話撥打0000000000之行動電話
    以購買至少5 次毒品時，曾接聽來電，並於通電後，以1 包
    500 元之價格，在雲林縣口湖鄉蚵寮村透過「一手交錢一手
    交貨」之交易方式，將毒品海洛因販賣給乙○○前後估計3
    次以上，並因而獲有利益。因認被告此部分犯罪事實亦涉有
    毒品危害防制條例第4 條第1 項之販賣第一級毒品罪，且與
    前揭起訴部分具有連續犯之裁判上一罪關係，爰擴張起訴犯
    罪事實。惟按刑事審判採彈劾主義，案件須經起訴、上訴等
    訴訟上之請求，對法院發生訴訟關係，法院始有審判之職權
    ，至所謂訴訟上之請求，應依刑事訴訟法規定之程式為之，
    如僅以行政公函請求併辦，尚不得認為有訴之存在，蓋其目
    的僅在促使法院之注意，法院如果併同審判，固係審判不可
    分法則之適用所使然，如認不成立犯罪或無裁判上一罪關係
    ，自不能併予裁判（最高法院89年臺上字第2682號、92年臺
    上字第3276號判決參照）。經查，被告所涉販賣第一級毒品
    與證人甲○○部分之罪嫌，業經本院為無罪之諭知，已如上
    所述，故揆諸首揭說明，不論檢察官補充理由書內所述被告
    販賣毒品與證人乙○○之犯行是否屬實，均難認與本案有何
    連續犯之裁判上一罪關係，而有審判不可分之關係，且該部
    分既未經檢察官起訴，當非起訴效力所及，本院自無從併予
    審究，應由檢察官另行偵辦，附此敘明。
肆、適用法律依據：
    刑事訴訟法第301條第1項。
本案經檢察官林禎瑩到庭執行職務。
中    華    民    國    94    年    12    月    9     日
                  刑事第三庭       審判長法  官  劉國賓
                                         法  官  廖國勝
                                         法  官  廖淑華
以上正本證明與原本無異。
如不服本判決，應於判決收受後10日內，向本院提出上訴狀（須
附繕本）。
                                         書記官  張菀純
中    華    民    國    94    年    12    月    9     日
